【裁判字號】    99,上訴,1238
【裁判日期】    990630
【裁判案由】    偽造文書
【裁判全文】
臺灣高等法院臺中分院刑事判決        99年度上訴字第1238號
上  訴  人
即  被  告  乙○○
上列上訴人因偽造文書案件，不服臺灣臺中地方法院99年度訴字
第470號中華民國99年5月6日第一審判決（ 起訴案號：臺灣臺中
地方法院檢察署99年度偵字第484號）， 提起上訴，本院判決如
下：
    主  文
上訴駁回。
    理  由
一、按「不服地方法院之第一審判決而上訴者，應向管轄第二審
    之高等法院為之。上訴書狀應敘述具體理由。上訴書狀未敘
    述上訴理由者，應於上訴期間屆滿後20日內補提理由書於原
    審法院。逾期未補提者，原審法院應定期間先命補正」、「
    第二審法院認為上訴書狀未敘述理由或上訴有第362 條前段
    之情形，應以判決駁回之。但其情形可以補正而未經原審法
    院命其補正者，審判長應定期間先命補正」，民國96年7 月
    4日修正公布、同年月6日施行之刑事訴訟法第361條、第367
    條分別定有明文。職是，不服地方法院之第一審判決而上訴
    者，其上訴書狀應敘述具體理由，至於上訴理由是否具體，
    係屬第二審法院審查範圍，則不在命補正之列，此參照上開
    條文之修正理由自明。
二、再所稱具體理由，係指須就不服之判決為具體之指摘而言，
    如僅泛稱原判決認事用法不當或採證違法、判決不公等，均
    非具體理由（法院辦理刑事訴訟案件應行注意事項第162 點
    參照）。復按「所謂具體理由，必係依據卷內既有訴訟資料
    或提出新事證，指摘或表明第一審判決有何採證認事、用法
    或量刑等足以影響判決本旨之不當或違法，而構成應予撤銷
    之具體事由，始克當之（例如：依憑證據法則具體指出所採
    證據何以不具證據能力，或依憑卷證資料，明確指出所為證
    據證明力之判斷如何違背經驗、論理法則）；倘僅泛言原判
    決認定事實錯誤、違背法令、量刑失之過重或輕縱，而未依
    上揭意旨指出具體事由，或形式上雖已指出具體事由，然該
    事由縱使屬實，亦不足以認為原判決有何不當或違法者（例
    如：對不具有調查必要性之證據，法院未依聲請調查亦未說
    明理由，或援用證據不當，但除去該證據仍應為同一事實之
    認定），皆難謂係具體理由，俾與第二審上訴制度旨在請求
    第二審法院撤銷、變更第一審不當或違法之判決，以實現個
    案救濟之立法目的相契合，並節制濫行上訴」（最高法院97
    年度台上字第892 號判決意旨參照）。是如上訴理由書狀並
    未依據卷內訴訟資料，具體指摘原判決認事用法有何違法或
    不當之情形，即屬上訴未敘述具體理由。又上訴書狀未敘述
    具體理由者，其上訴即屬於刑事訴訟法第362 條前段所定「
    上訴不合法律上之程式」之情形，第二審法院自應依同法第
    367 條之規定，以判決駁回之。
三、本件上訴人即被告（下稱被告）乙○○不服原審判決，於民
    國99年5月24日提起上訴， 其上訴理由狀泛稱：伊在中古車
    買賣契書上簽下甲○○的名字時，雖未通知甲○○，然伊事
    後即將此事告知甲○○，且貸款對保時，甲○○有親自簽名
    云云。
四、經查：
  (一)原判決於理由中已說明：「上開犯罪事實，業據被告乙○○
    於本院審理時坦承不諱，並經證人甲○○、陳坤龍於司法警
    察、檢察事務官詢問時，證述甚明。此外，並有汽車委買合
    約書影本1 份、交通部公路總局臺中區監理所98年11月11日
    中監車字第0980043123號函送之車牌號碼8V─1793號自用小
    客車之汽（機）車過戶登記書書、車主委託汽車買賣代辦車
    輛過戶委託書影本各1 紙在卷可參，足見被告自白與事實相
    符，應堪採信。本件事證明確，被告上開偽造文書犯行，堪
    以認定。」等語（原判決第2頁）。
  (二)又於理由中說明：「按汽車過戶登記應由讓與人與受讓人共
    同填具汽車過戶登記書，向公路監理機關申請，並應繳驗左
    列證件：一原領之汽車新領牌照登記書車主聯。二行車執照
    。公路監理機關於審核各項應備證件相符後，即予辦理過戶
    登記，換發新行車執照，道路交通安全規則第22條定有明文
    。是汽車過戶登記書係由移轉雙方填具申請，據以對該管公
    務員行使，以為申請辦理汽車過戶登記之意，即屬私文書，
    且監理機關承辦人員查對申請人繳驗證件齊全，為形式審查
    後，即應准予登記。故核被告所為，係犯刑法第216 條、第
    210條之行使偽造私文書罪、第214條之使公務員登載不實罪
    。被告偽造署押、盜用印章係偽造私文書之部分行為，偽造
    私文書之低度行為應為行使偽造私文書之高度行為所吸收，
    均不另論罪。被告以一行使偽造之汽（機）車過戶登記書之
    行為，同時犯上開二罪名，為異種想像競合犯，應從一重論
    以行使偽造私文書罪論處。而被告交付甲○○之國民身分證
    、印章予不知情之永利車行員工，並委託其購買8V-1793 號
    7 號自小客車後，輾轉委託不知情之人至監理所辦理過戶登
    記而行使，其就上開犯行屬間接正犯。又被告有如事實欄所
    載之前科，有臺灣臺中地方法院檢察署刑案資料查註紀錄表
    、臺灣高等法院被告前案紀錄表各1 紙在卷可按，其受徒刑
    之執行完畢後5 年以內故意再犯本件有期徒刑以上之罪，為
    累犯，應依刑法第47條第1 項之規定加重其刑。爰審酌被告
    素行不良，其冒用甲○○名義將該汽車登記至被害人甲○○
    名下，破壞監理機關對於車籍資料管理之正確性及損害被害
    人甲○○之利益，應予非難，惟衡酌被告犯罪手段尚屬平和
    ，其犯後雖一度矢口否認犯行，但終能坦認所犯之犯罪後態
    度等一切情狀，量處如主文所示之刑，並諭知易科罰金之折
    算標準，以資懲儆。系爭汽車委買合約書，雖係被告所偽造
    ，惟屬永利車行所持有，以及車輛之汽（機）車過戶登記書
    ，亦雖係被告所偽造之私文書，但既經提出予臺中區監理所
    行使，已非為被告所有，自無從諭知沒收；惟該汽車委買合
    約書、汽（機）車過戶登記書上偽造之「甲○○」簽名及印
    文各1枚，則不問屬於被告與否，均依刑法第219條之規定，
    為沒收之宣告。」（原判決第2-4頁）。
  (三)本院審酌上情，認原審依被告之自白，依簡式審判程序，並
    斟酌全辯論意旨及調查證據之結果，而予論罪科刑並依法減
    刑，於判決內已具體說明其論科之理由，及憑以認定之證據
    ，客觀上並無何違法或不當之處，量刑亦屬妥切。被告上訴
    意旨亦坦承未經甲○○同意偽簽中古車買賣契約書，雖稱洪
    振事後已知悉此事，然此並不能減免被告之罪責，況被告上
    訴意旨亦未依據卷內既有訴訟資料，具體指摘或表明原審關
    於認定其成立行使偽造私文書有何種證據能力之瑕疵，或所
    為證據證明力之判斷有如何違背經驗、論理法則之不當或違
    法，而可構成應予撤銷之具體理由。至於本件量刑之酌定及
    依據，原審既有說明且係屬於得依職權自由裁量之事項，被
    告並未指出與其他同類型案件之比較結果，有何顯然輕重失
    衡之處，亦屬未依卷內資料有所指摘，自無從憑為判斷原審
    量刑是否不當或違法之依據。核之上揭說明，應認本件上訴
    違背法律上之程式，應予以駁回，並不經言詞辯論為之。
五、據上論斷，應依刑事訴訟法第367條前段、第372條，判決如
    主文。
中    華    民    國    99    年     6    月    30    日
            刑事第五庭  審判長法  官  趙  春  碧
                              法  官  賴  恭  利
                              法  官  何  秀  燕
以上正本證明與原本無異。
如不服本判決應於收受送達後10日內，向本院提出上訴書狀，其
未敘述上訴理由者，並得於提起上訴後10日內向本院補提理由書
(均須按他造當事人之人數附繕本)「切勿逕送上級法院」。
                              書記官  郭  振  祥
中    華    民    國    99    年    7    月    1      日

司法院資訊處製作；財團法人民間司法改革基金會備份。
